【裁判字號】    99,易,532
【裁判日期】    990817
【裁判案由】    詐欺等
【裁判全文】
臺灣嘉義地方法院刑事判決               99年度易字第532號
公  訴  人  臺灣嘉義地方法院檢察署檢察官
被      告  甲○○
上列被告因詐欺案件，經檢察官提起公訴（99年度偵字第5150號
），被告於本院行準備程序時就被訴事實為有罪之陳述，經本院
合議庭裁定由受命法官改依簡式審判程序審理，判決如下：
    主  文
甲○○犯附表二所示之罪，各處附表二所示之刑。又犯侵占遺失
物罪，處罰金新臺幣捌仟元，如易服勞役，以新臺幣壹仟元折算
壹日。有期徒刑部分，應執行有期徒刑壹年陸月，如易科罰金，
以新臺幣壹仟元折算壹日，扣案如附表三所示之行動電話，均沒
收。
    犯 罪 事 實
一、甲○○（綽號小毅）明知金融機構之存摺、金融卡及其密碼
    係供自己使用，攸關個人債信，甚為重要，若同時交予給他
    人可能被非法使用，藉此遂行財產上犯罪之目的，然因缺錢
    花用，竟自民國99年5月中旬起至查獲日止，夥同姓名年籍
    不詳，綽號「阿龍」之成年男子及「阿龍」所屬詐騙集團成
    員共同基於意圖為自己不法所有之詐欺犯意聯絡，由「阿龍
    」提供車牌號碼4817-WX號之中古自用小客車供甲○○代步
    之用，提供每次新台幣（下同）600元之加油費用、雜費，
    及門號0000000000號、0000000000號之行動電話作為聯絡工
    具，由甲○○負責在報紙、求才令等刊物及網站刊登「特快
    電信，實拿38000、0000000000、小吳」等字樣或小額借貸
    之廣告，誘使缺錢花用之不特定人循線與「阿龍」聯絡並談
    妥交易細節，再由甲○○出面收購金融機構之帳戶，得手後
    以遊覽車托運之方式，將收購所得之金融機構帳戶運抵臺北
    縣五股鄉、三重市及高雄等「阿龍」所指定之地點，甲○○
    則藉此獲取每組（含金融機構存簿、金融卡及密碼）300元
    之代價。嗣有附表一編號一至四所示如戊○○等人分別如附
    表一所示之時間、地點，將如附表一所示之帳戶交予甲○○
    ，甲○○旋即分別循前揭遊覽車托運方式，將收取之帳戶存
    摺、金融卡及密碼運至「阿龍」指定之地點，交予「阿龍」
    或其所屬詐騙集團成員。詐騙集團成員遂承前共同意圖為自
    己不法所有之詐欺犯意聯絡，於附表二所示之時間、地點分
    別詐騙吳熒城、包鴻龍、蔡宜勳、吳宗翰、黃國展及曾昱升
    等人，致使渠等陷於錯誤，依指示匯款至指定帳戶，以遂行
    渠等共同詐欺取財之犯行。
二、甲○○於99年6月中旬某日，在嘉義市民生公園廁所內拾獲
    丙○○遺失、其向新光銀行北嘉義分行申辦0000-00-000000
    -0號之存摺、金融卡等物，竟意圖為自己不法所有之侵占犯
    意，當場侵吞入己，欲伺機售與「阿龍」作為詐騙之工具。
三、嗣後戊○○發覺其所交付之帳戶均已變成警示帳戶，唯恐利
    益受損，經報警處理並委請友人己○○協助，誘使甲○○出
    面，待甲○○於99年6月23日晚間9時40分許，駕駛前揭自用
    小客車至嘉義市○○路與國華街口向己○○收購帳戶時，當
    場經警逮捕，並扣得廣告收據2張、寄貨單收據7張、薪資袋
    1包、空白商業本票2本、行動電話3支（分別插入000000000
    0號、0000000000號、0000000000號SIM卡使用）、附表一編
    號二至四所示帳戶之存摺及金融卡（均已發還各該帳戶所有
    人）、大本記帳簿2本、小本帳本1本等物而循線查獲。
四、案經嘉義市政府警察局第一分局報告臺灣嘉義地方法院檢察
    署檢察官偵查起訴。
    理  由
一、本件係經被告甲○○於準備程序當庭表示認罪，而經本院裁
    定以簡式審判程序加以審理，則依據刑事訴訟法第273條之2
    、同法第159條第2項之規定，不適用傳聞法則有關限制證據
    能力之相關規定，合先敘明。
二、上開犯罪事實，迭據被告甲○○於警詢、偵訊及本院審理中
    自白不諱，核與證人即附表一所示之帳戶所有人、附表二所
    示之證人即本案被害人吳熒城、包鴻龍、蔡宜勳、吳宗翰、
    黃國展及曾昱升，及證人己○○於警詢時之證詞相符，復有
    附表二編號2至6所示被害人匯款紀錄各1份、網路翻拍資料3
    份，及報紙廣告1份在卷可稽，並有被告用以與前揭綽號「
    阿龍」之男子聯繫用之門號0000000000號、0000000000號之
    行動電話各1支扣案可佐，足認被告前揭自白與事實相符。
    又被告依「阿龍」之指示，於在報紙、求才令等刊物及網站
    刊登「特快電信，實拿38000、0000000000、小吳」等字樣
    或小額借貸之廣告，由附表一所示交付帳戶之人與「阿龍」
    聯繫後，被告再經由「阿龍」之指示前往收取帳戶存摺、金
    融卡及密碼後，經由遊覽車托運方式，將收取之帳戶存摺、
    金融卡運至「阿龍」指定之地點，藉此可獲得每組帳戶300
    元之對價，業據被告於本院審理時證述綦詳（見本院卷第9
    至11頁），足認被告於本件詐欺犯行中分工而擔任收取人頭
    帳戶供「阿龍」所屬詐騙集團使用之角色，參以被告高中畢
    業之智識程度，衡情應知金融機構之存摺、金融卡及其密碼
    係供自己使用，攸關個人債信，具高度專屬性，若同時交予
    給他人可能被非法使用，藉此遂行財產上犯罪之目的等情，
    而仍為上開詐騙集團收取人頭帳戶，足徵其與該詐騙集團就
    本件附表二所示之詐欺犯行，顯有犯意之聯絡與行為之分擔
    至為灼然。綜上所述，本件事證明確，被告犯行堪予認定，
    應依法論科。
三、核被告犯罪事實一，其中附表二編號1、2，及4至6所為，均
    係犯刑法第339條第1項之詐欺取財罪。至附表編號3之被害
    人於轉帳之際，業已察覺有異，乃僅轉帳1元至所指定之帳
    戶，而故意讓該帳戶凍結，是其並未受欺罔而陷於錯誤，且
    亦非因受欺罔致陷於錯誤而交付1元款項，故該詐騙集團雖
    為此部分詐欺犯行之實行，然欠缺詐欺構成要件之完全實現
    而不遂，故核被告此部分犯行，係犯刑法第339條第3項、第
    1項之詐欺取財未遂。另犯罪事實二所為，係犯刑法第337條
    之侵占遺失物罪。被告與「阿龍」所屬之詐騙集團成員就附
    表二所示之6起詐欺犯行，均有犯意聯絡和行為分擔，為共
    同正犯。所犯上開7罪，犯意各別，行為互異，應予分論併
    罰。被告所犯附表二編號3之詐欺取財未遂犯行，爰依刑法
    第25 條第2項規定減輕其刑。爰審酌被告高中畢業之智識程
    度，為圖己利，其拾得他人遺失之存摺、帳戶，予以侵吞入
    己而欲販售與詐騙集團，且藉由為詐騙集團收取帳戶而獲得
    金錢對價之動機、手段，於本案各起詐欺犯行行為分擔之程
    度，被害人所受之損害，其前無任何犯罪前案紀錄之素行，
    有臺灣高等法院被告前案紀錄表1份在卷可佐，及犯後坦承
    犯行之態度等一切情狀，分別量處如主文之所示之刑，並各
    諭知易科罰金及易服勞役之折算標準。末查，扣案之門號
    0000000000號、0000000000號之行動電話為被告用以與「阿
    龍」之詐騙集團成員聯繫而幫該詐騙集團收取帳戶存摺、金
    融卡、密碼，以供該詐騙集團實行詐欺犯行之用，且該2支
    門號行動電話為「阿龍」之男子交付被告使用，為被告或「
    阿龍」之男子所有，爰依刑法第38條第1項第2款宣告沒收。
    至扣案之空白商業本票2本、薪資袋1包均無證據證明與
    本件詐欺犯行有關；另扣案之廣告收據2張、寄貨單收據7張
    僅係用以證明被告有為前揭廣告內容之刊登與將所收取帳戶
    之存摺、提款卡、密碼寄送至「阿龍」指示之地點，而大本
    記帳簿2本（簿皮分別為白色及黑色，見本院卷第28至41頁
    ），其內容雖有附表一帳戶所有人地址、金額之記載，而得
    證明被告確有收取附表一所示之帳戶存摺、提款卡、密碼，
    然此等扣案物品均非供被告及「阿龍」所屬詐騙集團用以供
    犯本件詐欺罪之用，再小本帳戶1本（簿皮為黑色，見本院
    卷第24至27頁），雖記載多家電信公司之帳務費用，然無從
    認定與本件詐欺犯行有關，而門號0000000000號之行動電話
    ，被告供稱為其個人所有，未用於與「阿龍」聯繫犯罪之用
    ，且無證據證明與本件詐欺犯行有關，爰均不予宣告沒收。
據上論斷，應依刑事訴訟法第273條之1第1項、第299條第1項前
段，刑法第28條、第339條第1項、第3項、第337條、第25條第2
項、第41條第1項前段、第8項、第42條第3項、第51條第5款、第
38 條第1項第2款，刑法施行法第1條之1第1項、第2項前段，判
決如主文。
本案經檢察官李志明到庭執行職務。
中    華    民    國    99    年    8    月    17    日
                  刑事第五庭    法  官  啟夫
以上正本證明與原本無異。
如不服本判決應於收受判決後10日內向本院提出上訴書狀，並應
敘述具體理由；其未敘述上訴理由者，應於上訴期間屆滿後20日
內向本院補提理由書（均須按他造當事人之人數附繕本）「切勿
逕送上級法院」。告訴人或被害人如對於本判決不服者，應具備
理由請求檢察官上訴，其上訴期間之計算係以檢察官收受判決正
本之日期為準。
中    華    民    國    99    年    8    月    17    日
                                 書記官  侯麗茹
附錄所犯法條：
中華民國刑法第337條
（侵占遺失物罪）
意圖為自己或第三人不法之所有，而侵占遺失物、漂流物或其他
離本人所持有之物者，處 5 百元以下罰金。
中華民國刑法第339條
（普通詐欺罪）
意圖為自己或第三人不法之所有，以詐術使人將本人或第三人之
物交付者，處 5 年以下有期徒刑、拘役或科或併科 1 千元以下
罰金。
以前項方法得財產上不法之利益或使第三人得之者，亦同。
前二項之未遂犯罰之。
附表一：
┌──┬──────┬─────┬────┬─────────┬────────────┐
│編號│將右列帳戶交│帳戶所有人│金融機構│帳戶號碼          │被告收受或收購時間、地點│
│    │付被告之人  │          │        │                  │                        │
├──┼──────┼─────┼────┼─────────┼────────────┤
│一  │戊○○      │戊○○    │郵局    │00000000000000000 │於99年6月14日，嘉義市文 │
│    │            │          ├────┼─────────┤化路566號巷口           │
│    │            │          │合作金庫│0000000000000000  │                        │
├──┼──────┼─────┼────┼─────────┼────────────┤
│二  │丁○○      │丁○○    │臺灣企銀│00000000000000    │於99年6月17日15時30分， │
│    │            │          │民雄分行│                  │在嘉義市○○路與忠孝路前│
│    │            │          ├────┼─────────┤超商，合計交付8千元與陳 │
│    │            │          │郵局    │00000000000000000 │政賢                    │
├──┼──────┼─────┼────┼─────────┼────────────┤
│三  │乙○○      │乙○○    │土地銀行│000000000000000   │於99年6月間，在嘉義縣大 │
│    │            │          ├────┼─────────┤林鎮○○路423號大林國小 │
│    │            │          │京城銀行│000000000000      │等地，合計交付4千元與李 │
│    │            │          │        │                  │永村                    │
├──┼──────┼─────┼────┼─────────┼────────────┤
│四  │姓名年籍不詳│丙○○    │郵局    │00000000000000    │於99年6月23日下午某時， │
│    │之成年男子  │          │        │                  │在嘉義市興嘉公園，交付  │
│    │            │          │        │                  │2000元與前揭姓名年籍不詳│
│    │            │          │        │                  │之成年男子              │
└──┴──────┴─────┴────┴─────────┴────────────┘
附表二：
┌──┬────┬─────────────┬──────────────────┐
│編號│被害人  │被害經過                  │論罪科刑                            │
├──┼────┼─────────────┼──────────────────┤
│1   │黃國展  │其99年6月18日下午2時30分許│甲○○共同犯詐欺取財罪，處有期徒刑陸│
│    │        │，透過雅虎奇摩拍賣網站，向│月，如易科罰金，以新臺幣壹仟元折算壹│
│    │        │自稱「林敬堯」之賣家，下標│日，扣案如附表三所示之行動電話，均沒│
│    │        │購得相機1台，並於同日晚間7│收。                                │
│    │        │時53分許，依指示匯款14100 │                                    │
│    │        │元至前揭戊○○之合作金庫帳│                                    │
│    │        │戶內                      │                                    │
├──┼────┼─────────────┼──────────────────┤
│2   │吳宗翰  │於99年6月18日中午12時許， │甲○○共同犯詐欺取財罪，處有期徒刑陸│
│    │        │透過雅虎奇摩拍賣網站，向自│月，如易科罰金，以新臺幣壹仟元折算壹│
│    │        │稱「曾香綺」之賣家，下標購│日，扣案如附表三所示之行動電話，均沒│
│    │        │得單眼相機1組，並於同日中 │收。                                │
│    │        │午12時13分許，依指示匯款  │                                    │
│    │        │18000元至前揭戊○○之合作 │                                    │
│    │        │金庫帳戶內                │                                    │
├──┼────┼─────────────┼──────────────────┤
│3   │蔡宜勳  │於99年6月16日凌晨1時許，透│甲○○共同犯詐欺取財未遂罪，處有期徒│
│    │        │過雅虎奇摩拍賣網站，向自稱│刑貳月，如易科罰金，以新臺幣壹仟元折│
│    │        │「CM」之賣家，欲下標購得樂│算壹日，扣案如附表三所示之行動電話，│
│    │        │高積木1組，嗣後發覺疑似為 │均沒收。                            │
│    │        │詐騙，遂於同日上午5時44分 │                                    │
│    │        │許，依指示匯款1元至前揭鄧 │                                    │
│    │        │國政之郵局內，故意讓該帳戶│                                    │
│    │        │凍結                      │                                    │
├──┼────┼─────────────┼──────────────────┤
│4   │包鴻龍  │於99年6月15日上午9時許，透│甲○○共同犯詐欺取財罪，處有期徒刑參│
│    │        │過雅虎奇摩拍賣網站，向自稱│月，如易科罰金，以新臺幣壹仟元折算壹│
│    │        │「戊○○」之賣家，下標購得│日，扣案如附表三所示之行動電話，均沒│
│    │        │洗髮露3瓶，嗣後發覺疑似為 │收。                                │
│    │        │詐騙，遂於同日上午10時許，│                                    │
│    │        │依指示匯款2400元至前揭鄧國│                                    │
│    │        │政之郵局帳戶而遭詐騙之事實│                                    │
│    │        │                          │                                    │
├──┼────┼─────────────┼──────────────────┤
│5   │吳熒城  │於99年6月15日凌晨1時14分許│甲○○共同犯詐欺取財罪，處有期徒刑肆│
│    │        │，透過雅虎奇摩拍賣網站，向│月，如易科罰金，以新臺幣壹仟元折算壹│
│    │        │自稱「xyz981kk」之賣家，下│日，扣案如附表三所示之行動電話，均沒│
│    │        │標購得「霹靂激鬥名艦..隱藏│收。                                │
│    │        │版」，遂於同日上午7時20分 │                                    │
│    │        │許，依指示匯款4350元至前揭│                                    │
│    │        │戊○○之郵局帳戶而遭詐騙之│                                    │
│    │        │事實                      │                                    │
│    │        │                          │                                    │
├──┼────┼─────────────┼──────────────────┤
│6   │曾昱升  │於99年6月18日晚間10時許， │甲○○共同犯詐欺取財罪，處有期徒刑參│
│    │        │透過雅虎奇摩拍賣網站，向自│月，如易科罰金，以新臺幣壹仟元折算壹│
│    │        │稱「supremeede」之賣家，下│日，扣案如附表三所示之行動電話，均沒│
│    │        │標購得襯衫，遂於同日晚間10│收。                                │
│    │        │時33分許，依指示匯款1300  │                                    │
│    │        │元至前揭戊○○之合作金庫帳│                                    │
│    │        │戶而遭詐騙之事實          │                                    │
│    │        │                          │                                    │
└──┴────┴─────────────┴──────────────────┘
附表三
┌──┬──────────┬────┐
│編號│品    名            │數   量 │
├──┼──────────┼────┤
│一  │門號0000000000號之行│1支     │
│    │動電話（含SIM卡1張）│        │
├──┼──────────┼────┤
│二  │門號0000000000號之行│1支     │
│    │動電話（含SIM卡1張）│        │
└──┴──────────┴────┘

司法院資訊處製作；財團法人民間司法改革基金會備份。
